【裁判字號】    89,重上,95
【裁判日期】    920311
【裁判案由】    損害賠償
【裁判全文】
台灣高等法院高雄分院民事判決  八十九年度重上字第九五號
      上  訴  人    日商三麗鷗股份有限公司
      法定代理人    甲○○○
      訴訟代理人    丁○○
      複代 理 人    丙○○
      被上 訴 人    豪准實業有限公司
      兼法定代理人  戊○○
      共      同
      訴訟代理人    蘇盈貴律師
      複代 理 人    乙○○
右當事人間請求損害賠償事件，上訴人對於中華民國八十九年四月十八日臺灣高雄地
方法院八十九年度附民字第一一三號第一審判決提起上訴，經本院刑事庭裁定移送，
上訴人並為訴之追加，本院判決如左：
      主      文
原判決關於駁回上訴人後開第二、三項之訴部分，及該部分假執行之聲請，並訴訟費
用之裁判廢棄。
被上訴人應連帶給付上訴人新台幣佰零柒萬玖仟貳佰柒拾元，及自民國八十九年二
月二十三日起至清償日止，按週年利率百分之五計算之利息。
被上訴人應將本民事判決及本院八十九年度上易字第一○一九號刑事判決內容全部，
以五號字體刊登於中國時報、聯合報各一日，刊登費用由被上訴人連帶負擔。
其餘上訴及追加之訴均駁回。
第一、二審訴訟費用由被上訴人連帶負擔二分之一，餘由上訴人負擔。追加之訴訴訟
費用由上訴人負擔。
本判決第二項命被上訴人給付部分，於上訴人以新台幣壹佰萬元為上訴人預供擔保後
得假執行。
      事實及理由
壹、程序部分：
一、按因犯罪而受損害之人，於刑事訴訟程序得附帶提起民事訴訟，對於被告及依民
    法負賠償責任之人，請求回復其損害，刑事訴訟法第四百八十七條有明文規定，
    是附帶民事訴訟之對象，不以刑事案件之被告為限，即依民法負賠償責任之人，
    亦包括在內。本件上訴人主張被上訴人戊○○為被上訴人豪准實業有限公司（下
    稱被上訴人豪准公司）之負責人，被上訴人戊○○因執行職務侵害上訴人商標專
    用權，依民法第二十八條之規定，被上訴人豪准公司應與戊○○連帶負損害賠償
    責任，而將被上訴人豪准公司與戊○○列為共同被告，自應准許。
二、又本件附帶民事訴訟之刑事部分確定判決，固經提起非常上訴，經最高法院認原
    確定刑事判決主文及事實係認定被上訴人使用「相同於他人註冊商標圖樣」，惟
    理由有認被上訴人使用「近似於他人註冊商標圖樣」，有認係使用「相同於他人
    註冊商標圖樣」，而有判決理由與理由間互相矛盾，及理由與主文、事實互相齟
    齬之情形，惟依商標法第六十三條、第六十二條第一款規定，「相同」與「近似
    」之罪刑相同，尚非不利於被上訴人戊○○，故乃依法將原確定判決關於違背法
    令部分撤銷等語，有最高法院九十年度台非字第一五號判決在卷可稽（本院卷第
    六二至六八頁），是並未認定被上訴人無罪，自不影響上訴人提起附帶民事訴訟
    之合法性。
三、再按訴之變更或追加，非經他造同意，不得為之，但請求之基礎事實同一者，不
    在此限，民事訴訟法第四百四十六條第一項、第二百五十五條第一項第二款分別
    定有明文。本件上訴人主張被上訴人進口之鬧鐘商品，係使用上訴人「ＨＥＬＬ
    Ｏ  ＫＩＹＹＴ」及「ＭＹ  ＭＥＬＯＤＹ」之商標圖樣，而違反商標法之規定
    ，請求被上訴人連帶賠償。而上訴人另以被上訴人上開不當抄襲上訴人「ＨＥＬ
    ＬＯ  ＫＩＹＹＴ」及「ＭＹ  ＭＥＬＯＤＹ」商品之外觀、形狀，而違反公平
    交易法第二十四條之規定，與起訴之基礎事實同一，乃追加請求(1)被上訴人等不
    得就附表三所示之商品或就相同或近似於附表四所示之ＨＥＬＬＯ  ＫＩＴＴＹ
    、ＭＹ  ＭＥＬＯＤＹ商品為輸出、運送、販賣、批售、散佈、意圖販賣而陳列
    、意圖販賣而進口、加工、撿選、生產、製造或其他一切處分行為。被上訴人等
    並應將已委託第三人銷售而交付之前述商品回收。(2)被上訴人等不得陳列或散佈
    就附表三所示之商品及相同或近似於附表四所示之ＨＥＬＬＯ  ＫＩＴＴＹ、Ｍ
    Ｙ  ＭＥＬＯＤＹ商品有促銷宣傳性質、推介商品功能之文書或類似物件。亦不
    得於報章雜誌或其他任何傳播媒體為廣告、引述之行為。揆諸上開規定，其追加
    並無不合，應予准許。
貳、實體部分：
一、上訴人主張：被上訴人戊○○係被上訴人豪准公司之負責人，明知如附表一所示
    「ＨＥＬＬＯ  ＫＩＴＴＹ」、「ＭＹ  ＭＥＬＯＤＹ」等圖樣，係上訴人向經
    濟部中央標準局（已改為「智慧財產局」）申請註冊取得商標專用權之商標圖樣
    ，被上訴人戊○○未得上訴人同意或授權，竟自民國八十八年三月間起，向香港
    地區不詳姓名之人購買如附表二所示之鬧鐘後，連續自香港地區至我國高雄港輸
    入，意圖欺騙他人於同一商品使用相同或近似於上開公司註冊商標，足與上訴人
    產銷之真品混淆之鬧鐘，為警查獲，並扣得如附表二所示之物品。現行商標法雖
    未開放立體商標之註冊，惟是否允許立體形狀註冊成為商標，與平面商標之保護
    是否及於立體化方式所為之侵害，實屬二事。衡諸商標之功能，乃在於表彰商品
    之來源及保證商品之品質，商標法第六十二條規定「近似他人商標圖樣」之侵害
    態樣，當然包括將他人商標予以立體化之商品，以保障商標專用權人及消費者之
    利益。且本件扣案鬧鐘包裝盒上仍有使用「ＨＥＬＬＯ  ＫＩＴＴＹ」及「ＭＹ
    ＭＥＬＯＤＹ」圖樣，依「普通注意」、「隔離觀察」、「異時異地觀察」及「
    通體觀察」原則，已導致具普通知識經驗之一般商品購買人，於購買時施以普通
    所用之注意，猶有混同誤認之虞，即顯已違反商標法第六十二條及第六十三條之
    規定，進而侵害上訴人之商標專用權。上訴人請求之損害賠償應以商標法第六十
    六條第一項第三款所定最高額計算之。惟因被上訴人不願供出各項仿品之零售單
    價，警方共查扣被上訴人進口之仿品數量共六萬八千八百四十九個，按被上訴人
    進口之各種仿冒鬧鐘，市面售價為新台幣（下同）一百元至一千元不等，上訴人
    以每個一百元計算，請求賠償六百八十八萬四千九百元。並依商標法第六十六條
    第三項規定請求被上訴人連帶賠償信譽損失一百萬元。及依商標法第六十八條規
    定，請求被上訴人將最後事實審之民事暨刑事判決書全文，以五號字體刊登於中
    國時報、聯合報各一日，並由被上訴人負擔登報費用。原審判決上訴人敗訴，上
    訴人提起上訴，其於本院復主張被上訴人進口、販賣之鬧鐘，不當抄襲ＨＥＬＬ
    Ｏ  ＫＩＴＴＹ及ＭＹ  ＭＥＬＯＤＹ商品之外觀、形狀，經公平會認定為足以
    影響交易秩序之顯失公平行為，且有再犯之虞，為此依公平交易法第二十四條、
    第三十條之規定追加請求。其上訴及追加聲明：(1)原判決廢棄。(2)被上訴人等不
    得就附表三所示之商品或就相同或近似於附表四所示之ＨＥＬＬＯ  ＫＩＴＴＹ
    、ＭＹ  ＭＥＬＯＤＹ商品為輸出、運送、販賣、批售、散佈、意圖販賣而陳列
    、意圖販賣而進口、加工、撿選、生產、製造或其他一切處分行為。被上訴人等
    並應將已委託第三人銷售而交付之前述商品回收。(3)被上訴人等不得陳列或散佈
    就附件一所示之商品及相同或近似於附件二所示之ＨＥＬＬＯ  ＫＩＴＴＹ、Ｍ
    Ｙ  ＭＥＬＯＤＹ商品有促銷宣傳性質、推介商品功能之文書或類似物件。亦不
    得於報章雜誌或其他任何傳播媒體為廣告、引述之行為。(4)被上訴人等應連帶給
    付上訴人七百八十八萬四千九百元，及自起訴狀繕本送達之翌日起至清償日止，
    按年息百分之五計算之利息。(5)被上訴人應將民、刑事最後事實審判決書全文，
    以五號字體刊登於中國時報、聯合報各一日，費用由被上訴人連帶負擔。(6)第四
    項請求，上訴人願供擔保，請准宣告假執行。
二、被上訴人則以：依商標法第五條規定得申請作為商標者，僅限於文字、圖形、記
    號、顏色組合或其聯合式之平面圖案，不包括三度空間之立體造型、聲音及影像
    ，故至今主管機關尚未受理立體商標註冊。又按立法院秘書處編印之「商標法案
    」之商標法審查紀錄所載，我國至今僅保護平面商標至明。且經濟部智慧財產局
    亦於八十八年二月八日以智商九八一字第二０二八六六號函稱「按商標法第五條
    規定，商標所用之文字、圖形、記號、顏色組合或其聯合式，應足以使一般商品
    購買人認識其為表彰商品之標識，並得藉以與他人之商品相區別，本條所稱之『
    圖形』，本局現行所採之見解，僅指平面圖樣，尚不及於立體物品，故本局目前
    並未受理立體商標之註冊」。再者，目前大多數國家均未保護立體商標，ＷＴＯ
    亦未強制規定要保護，而在有保護之國家中，除美國外，均於條文中明文規定，
    我國商標法既無類似規定，當無解釋商標之保護及於立體化之理。退萬步言，系
    爭商品進口即被查扣至今，尚未訂定零售單價，故上訴人之請求與法不合。又請
    求業務上信譽因被侵害而致減少之損害，應以商標專用權被侵害前後業務上信譽
    之實際差額為計算之基礎，上訴人並未證明侵害前後業務上信譽之實際差額，且
    系爭商品進口後，即被查扣至今，故上訴人之請求自屬無據。再按商標法第六十
    七條規定，因故意或過失而有第六十三條之行為者，應與侵害商標專用權者負連
    帶賠償責任，顯示因故意或過失而有第六十三條之行為者，與侵害商標專用權者
    ，非屬同一範疇，否則即無訂立該法條之必要，故同法第六十八條規定之對象自
    不及於同法第六十三條之行為人，因之上訴人之請求均無依據等語，資為抗辯。
    其於本院答辯聲明：上訴及追加之訴均駁回。
三、本院調取本院八十九年度上易字第一０一九號違反商標法刑事案件歷審卷宗，經
    查：
（一）上訴人所主張之事實，業有如附表二所示「ＨＥＬＬＯＫＩＴＴＹ」、「ＭＹ
      ＭＥＬＯＤＹ」立體造型鬧鐘扣於刑事案件可稽。又如附表一所示之商標圖樣
      ，經上訴人向我國經濟部中央標準局申請註冊登記，並經公告，享有商標專用
      權，現仍在專用期間內，有經濟部中央標準局註冊號數第一四二九一二號、第
      一四二九一四號商標註冊證在卷足證。
（二）依商標法第五條規定：「商標所使用之文字、圖形、記號、顏色組合或其他聯
      合式，應足以使一般商品購買人認識其為表彰商品之標識，並得藉以與他人之
      商品相區別。」，雖就得申請做為商標者，僅限於文字、圖形、記號、顏色組
      合或其聯合式之平面圖樣，不包括「立體商標」，然此係因行政審查作業為顧
      及審查程序與公告之書面性、抽象性、簡便性、行政體系負荷可能等因素，暫
      不容許商標專用權人將所有商標以立體呈現之型態註冊，此由司法院院字第一
      八七六號解釋謂：「如紙造或絹製花枝為商標，其商標之形狀、位置、排列、
      顏色，殊難保其永久確定不變」等語，得到證明，是申請做為商標者，僅限於
      文字、圖形、記號、顏色組合或其聯合式之平面圖樣，不包括「立體商標」，
      乃為避免商標「形狀、位置、排列、顏色」之改變，並非謂將平面商標使用於
      立體，即不受商標法之保護。
（三）又商標之功能，在於表彰商品之來源及保證商品之品質，而商標法所稱之「商
      標使用」，係指為行銷之目的，將商標使用於商品或其包裝、容器等物件上，
      而持有、陳列或散布，商標法第六條規定甚明，又依商標法施行細則第十五條
      規定：「商標圖樣之近似，以具有普通知識經驗之購買人，於購買時施以普通
      所用之注意，有無混同誤認之虞判斷之」，是商標法第六十二條規定之「近似
      他人商標圖樣」之侵害態樣，當然包括侵害商標商品化或立體化商品，以保障
      商標專用權及消費者利益。本案扣案鬧鐘係使用近似上訴人註冊商標圖樣「Ｈ
      ＥＬＬＯ  ＫＩＴＴＹ」、「ＭＹ  ＭＥＬＯＤＹ」之立體造型，並將該造型
      商品拍照後，使用於包裝盒上，而判斷系爭鬧鐘及其包裝盒上圖示，是否侵害
      上訴人之商標專用權，應依「異地異時隔離」原則及「通體觀察」原則為準，
      縱二者對照比較，能見其差別，但異時異地，個別觀察，則不易見其差別時，
      就仍構成近似。再者，「通體觀察」原則，其外觀與上訴人之商標相仿，足以
      使具備普通知識經驗之商品購買者，施以通常之辨別及注意時，致生混淆，當
      已侵害上訴人之商標專用權。是本件系爭「ＨＥＬＬＯ  ＫＩＴＴＹ」及「Ｍ
      Ｙ  ＭＥＬＯＤＹ」商標之商品，加上使用「ＨＥＬＬＯ  ＫＩＴＴＹ」及「
      ＭＹ  ＭＥＬＯＤＹ」之外盒標示，消費者自外觀視之，即會誤認為「ＨＥＬ
      ＬＯ  ＫＩＴＴＹ」與「ＭＹ  ＭＥＬＯＤＹ」，進而購買此種商品，故上訴
      人主張被上訴人明知扣案商品係使用近似上訴人之上開商標，意圖販賣而輸入
      ，即堪採信。
四、按商標專用權人對於侵害其商標專用權者，得請求損害賠償；又因故意或過失而
    有第六十三條之行為者，應與侵害商標專用權者負連帶賠償責任，商標法第六十
    一條第一項前段、第六十七條前段分別定有明文。被上訴人戊○○既違反商標法
    第六十三條之規定，自應負賠償責任。又按法人對於其董事或其他有代表權之人
    因執行職務所加於他人之損害，與該行為人連帶負損害賠償責任，民法第二十八
    條定有明文。被上訴人戊○○係被上訴人豪准公司負責人，本件係以被上訴人豪
    准公司名義報關進口，有進口報單等在卷可憑（本院卷第二○九至二一四頁），
    是被上訴人戊○○因執行職務侵害上訴人商標專用權之損害，自應與被上訴人豪
    准公司連帶負損害賠償責任。至上訴人之請求及金額應否准許，分述如下：
（一）上訴人依商標法第六十六條第一項第三款規定請求被上訴人連帶賠償六百八十
      八萬四千九百元部分：
    (1)按商標法第六十七條前段、第六十六條第四項、第一項第三款規定，因故意或
      過失而有同法第六十三條之行為者，應與侵害商標專用權者負連帶賠償責任，
      商標專用權人請求損害賠償時，得就查獲侵害商標專用權商品零售單價五百倍
      至一千五百倍之金額計算其損害，但所查獲商品超過一千五百件時，以其總價
      定賠償金額。是無論商標專用者實際損害若干，均得依上開規定計算其損害，
      請求賠償。而上開所謂零售單價，固係指每件侵害商標商品零星出售於消費者
      之價格而言。至本件被上訴人於購買仿冒商品後，尚未出售，即被查獲，就其
      自己行為之階段而言，尚未定有零售價格，則被上訴人所提出預計出售價格，
      自得採為計算損害之標準。
    (2)上訴人主張被上訴人侵害上訴人之商標專用權，應以商標法第六十一條第一項
      第三款損害賠償最高額計算之，惟因被上訴人不願供出各項仿品之零售單價，
      警方共查扣被上訴人進口之仿品數量共六萬八千八百四十九個，按被上訴人進
      口之各種仿冒鬧鐘，依商品尺寸，市面售價為一百元至一千元不等，上訴人以
      每個一百元計算，請求損害賠償六百八十八萬四千九百元一節，固提出市面所
      購得，貼有被上訴人豪准公司商標之仿冒商品，售價分別為三百九十九元、九
      十九元、四十九元不等，此有該照片及收據可參（本院卷第一○六至一一○頁
      ），惟本件扣案之商品既經扣押，自不可能流於市面販售，被上訴人若另有侵
      害商標權之行為，自應屬另一侵害行為，與本件無涉，自不得以該零售單價為
      計算本件損害之依據。而被上訴人所提出進貨價格及預計出售價格（本院卷第
      一六九頁、第二九○頁），並提出報單影本足資核對屬實（本院卷第二○九至
      二一四頁），該金額為上訴人所不爭，及參酌被上訴人進貨價格相同者，其出
      貨價格通常亦應相同之情，應以附表二所列之單價作為計算標準為適當，計算
      後應為三百零七萬九千二百七十元（詳如附表二）。上訴人於此範圍內之請求
      ，即為正當，逾此部分，尚屬無據。
（二）上訴人依商標法第六十六條第三項規定請求被上訴人連帶賠償一百萬元部分：
      依商標法第六十六條第三項固規定：「商標專用權人之業務上信譽，因侵害而
      致減損時，並得另請求損害賠償。」，上訴人主張被上訴人為台灣地區甚具規
      模之鐘錶仿冒品批發商，大量傾銷劣質仿品，導致現今市面上仿品氾濫，此不
      僅嚴重影響上訴人營運收入，亦嚴重損及上訴人商業信譽，打擊上訴人商品高
      品質之形象，就此請求被上訴人給付一百萬元之商業信譽損害賠償云云。惟按
      請求業務上信譽因被侵害而致減少之損害，應以商標專用權被侵害前後業務上
      信譽之實際差額為計算之基礎（最高法院八十七年台上字第二一四五號判決可
      參），查系爭商品雖經產製仿冒商品者販售與被上訴人，惟輸入進口後，即被
      刑事案件扣押，且經刑事判決確定予以沒收，有該刑事判決足按，並無流入市
      面稀釋上訴人之產品，或影響上訴人之商品優良形象，自無侵害上訴人業務上
      之信譽可言，是上訴人主張信譽損失，自屬無據。
（三）上訴人依商標法第六十八條規定請求被上訴人登報部分：
      按商標專用權人，得請求侵害商標專用權者負擔費用，將依本章認定侵害商標
      專用權情事之判決書內容全部或一部刊登新聞紙，商標法第六十八條定有明文
      。上訴人主張被上訴人侵害上訴人商標專用權，依上開規定請求被上訴人將最
      後事實審之刑事暨民事判決書全文，以五號字體刊登於中國時報、聯合報各一
      日，並由被上訴人負擔登報費用一節。被上訴人固抗辯商標法第六十七條規定
      ，因故意或過失而有第六十三條之行為者，應與侵害商標專用權者負連帶賠償
      責任，顯示因故意或過失而有第六十三條之行為者，與侵害商標專用權者，非
      屬同一範疇，否則即無訂立該法條之必要，故同法第六十八條規定，商標專用
      權人得請求由侵害商標專用權者負擔費用，將依商標法第五條保護認定侵害商
      標專用權情事之判決書內容全部或一部刊載新聞紙，其對象自不及於同法第六
      十三條之行為人等語（最高法院八十八年度台上字一三七號判決參照）。惟查
      ，商標法第六十七條立法理由係認為：「侵權行為除法律另有規定外，以有故
      意或過失為歸責條件。侵害商標專用權者，本法並無特別規定須負無過失責任
      ，故仍以有故意或過失為限，負賠償責任。然本條現行條文對於販賣、陳列、
      輸出或輸入等情節較輕之人，反而規定即使是『非明知』亦負者連帶賠償責任
      ，立法上有失平衡，亦與一般侵權責任法則不符，爰修正以有故意或過失為要
      件使負連帶賠償責任。」（本院卷第一一三頁），乃直接表示販賣、陳列、輸
      入或輸出仿冒商標商品等行為，亦屬侵害商標專用權，僅其情節較輕而已。況
      如認為因故意或過失而販賣、陳列、輸出或輸入仿冒商標商品之行為，並非侵
      害商標專用權，則商標專用權人將無法對其行使第六十一條第一項規定之排除
      侵害請求權及侵害防止請求權，顯與法律明文保障商標專用權之意旨相違背。
      故商標法第六十七條、第六十六條第四項，將侵害商標專用權者與因故意或過
      失而有同法第六十三條之行為者分別規定，其所稱「侵害商標專用權者」，係
      指同法第六十二條所定產製侵害商標商品之狹義之侵害商標專用權人而言，不
      能因此解為同法第六十三條之行為者非屬侵害商標專用權。從而，商標法第六
      十八條規定之侵害商標專用權者，其所稱侵害商標專用權之事實，既係「依本
      章（即第五章）」而為認定，自應採廣義之解釋，即包括同法第六十三條之行
      為者在內。從而，上訴人依商標法第六十八條之規定，請求被上訴人登報一節
      ，自堪採取。
五、上訴人另追加主張被上訴人進口、販賣之鬧鐘，不當抄襲ＨＥＬＬＯ  ＫＩＴＴ
    Ｙ及ＭＹ  ＭＥＬＯＤＹ商品之外觀、形狀，經公平會認定為足以影響交易秩序
    之顯失公平行為，且有再犯之虞，為此依公平交易法第二十四條、第三十條之規
    定，追加請求被上訴人等不得就附表三所示之商品或就相同或近似於附表四所示
    之ＨＥＬＬＯ  ＫＩＴＴＹ、ＭＹ  ＭＥＬＯＤＹ商品為輸出、運送、販賣、批
    售、散佈、意圖販賣而陳列、意圖販賣而進口、加工、撿選、生產、製造或其他
    一切處分行為。被上訴人等並應將已委託第三人銷售而交付之前述商品回收。被
    上訴人等不得陳列或散佈就附表三所示之商品及相同或近似於附表四所示之ＨＥ
    ＬＬＯ  ＫＩＴＴＹ、ＭＹ  ＭＥＬＯＤＹ商品有促銷宣傳性質、推介商品功能
    之文書或類似物件。亦不得於報章雜誌或其他任何傳播媒體為廣告、引述之行為
    云云。惟本件被上訴人進口之上開鬧鐘及包裝後，即為刑事案件扣押，且經刑事
    判決確定予以沒收，業如前述，並無流入市面，尚無上訴人所請求之上開事由。
    至上訴人主張被上訴人有再侵害其商標權之虞（本院卷第三五二頁），則未舉證
    以實其說，其此部分之請求自屬無據，應予駁回。
六、綜上所述，上訴人就被上訴人戊○○為被上訴人豪准公司之法定代理人，意圖欺
    騙他人於同一商品使用相同於他人註冊商標圖樣之商品，意圖販賣而輸入，違反
    商標法第六十三條之規定，而本於商標法之規定，請求被上訴人連帶給付三百零
    七萬九千二百七十元，及自八十九年二月二十三日起至清償日止，按週年利率百
    分之五計算之利息，並應將民、刑事最後事實審判決書全文（即本判決及本院八
    十九年度上易字第一○一九號刑事判決），以五號字體刊登於中國時報、聯合報
    各一日，費用由被上訴人連帶負擔部分，為有理由，應予准許。逾此所為請求，
    為無理由，應予駁回。又上訴人勝訴部分，其陳明願供擔保聲請准為假執行之宣
    告，經核於法並無不合，爰酌定相當擔保金額准許之。至於上訴人敗訴部分，其
    假執行之聲請失所附麗，應併予駁回。原審就上開應准許部分，為上訴人敗訴之
    判決，並駁回其假執行之聲請，尚有未洽，上訴意旨求予廢棄改判，為有理由，
    爰由本院予以廢棄改判如主文第二項所示，並依聲請為附條件之假執行宣告。至
    於上訴人之請求不應准許部分，原判決為上訴人敗訴之判決，並駁回其假執行之
    聲請，理由雖有未合，惟結論與本院認定一致，仍應予維持，上訴意旨求予廢棄
    改判，為無理由，應駁回其上訴。又本件事證已臻明確，兩造其餘攻擊防禦方法
    及舉證，核與判決結果無影響，爰不一一論述，附此敘明。
據上論結，本件上訴為一部有理由，一部無理由，追加之訴為無理由，依民事訴訟法
第四百五十條、第四百四十九條第二項、第七十九條但書、第八十五條第二項、第七
十八條、第四百六十三條、第三百九十條第二項，判決如主文。
中      華      民      國    九十二    年      三      月    十一      日
                                      臺灣高等法院高雄分院民事第一庭
~B1審判長法官  黃金石
~B2      法官  吳登輝
~B3      法官  魏式璧
右為正本係照原本作成。
如對本判決上訴，須於判決送達後二十日內向本院提出上訴狀，其未表明上訴理由者
，應於上訴後二十日內向本院提出上訴理由書（均須按他造當事人之人數附繕本）。
上訴時應提出委任律師或具有律師資格之人之委任狀，並依附註條文規定辦理。
~B法院書記官  唐奇燕
中      華      民      國    九十二    年      三      月    十一      日
附註：
民事訴訟法第四百六十六條之一：
對於第二審判決上訴，上訴人應委任律師為訴訟代理人，但上訴人或其法定代理人具
有律師資格者，不在此限。
上訴人之配偶、三親等內之血親、二親等內之姻親，或上訴人為法人、中央或地方機
關時，其所屬專任人員具有律師資格並經法院認為適當者，亦得為第三審訴訟代理人。
第一項但書及第二項情形，應於提起上訴或委任時釋明之。


司法院資訊處製作；財團法人民間司法改革基金會備份。
